【裁判字號】    99,上訴,1438
【裁判日期】    991007
【裁判案由】    毒品危害防制條例
【裁判全文】
臺灣高等法院臺中分院刑事判決        99年度上訴字第1438號
上  訴  人
即  被  告  乙○○
上  訴  人
即  被  告  甲○○
共      同
指定辯護人  本院公設辯護人  戊○○
上列上訴人因毒品危害防制條例案件，不服臺灣苗栗地方法院99
年度訴字第222號中華民國99年6月10日第一審判決（起訴案號：
臺灣苗栗地方法院檢察署99年度偵字第864號），提起上訴，本
院判決如下：
    主  文
上訴駁回。
    事  實
一、乙○○前於93年間因違反毒品危害防制條例案件，經臺灣高
    等法院臺中分院法院以93年度上易字第385號判決判處有期
    徒刑1年4月確定；復因竊盜案件，經台灣苗栗地方法院以93
    年度易字第278號判決判處有期徒刑2年確定，嗣經減刑並定
    應執行刑為有期徒刑2年8月，於97年10月12日縮短刑期執行
    完畢。
二、詎乙○○猶不知警惕，明知甲基安非他命係毒品危害防制條
    例第2 條第2 項第2 款所列之第二級毒品，不得非法持有、
    販賣，竟基於販賣第二級毒品牟利之犯意，於99年2 月9 日
    下午5 時11分許，接獲丙○○以其持用之0000-000000 號行
    動電話撥打其所使用之0000-000000 號行動電話，以「泡茶
    」為甲基安非他命之代號，向其購買甲基安非他命，乙○○
    應允後，與丙○○約定在苗栗縣三義鄉第一公墓旁貨櫃屋交
    易，因丙○○不知地點，乙○○即委由甲○○前往帶領丙○○至上開地點，甲○○便前接應丙○○，2 人到達該貨櫃屋
    後，丙○○在門外等候，甲○○則入內通知乙○○，乙○○
    遂交付甲基安非他命1 包（含袋重1.41公克，包裝袋重0.41
    公克）予甲○○，要求甲○○交付予在外等候之丙○○，甲○○亦明知甲基安非他命為毒品危害防制條例第2 條第2 項
    第2 款所管制之第二級毒品，未經允許不得非法持有、販賣
    ，且所交付者為甲基安非他命，竟仍同意替乙○○交付，並
    向丙○○收取新臺幣（下同）2, 500元之價金，再將價金轉
    交乙○○，而以此方式共同販賣第二級毒品甲基安非他命予
    丙○○。嗣因海巡署海岸巡防總局北部地區巡防局桃園機動
    查緝隊查緝人員實施通訊監察時，發覺上開販賣毒品情事，
    旋即於同日下午5 時20分許，在苗栗縣三義鄉○○路往公墓
    牌樓下附近小路攔檢丙○○，並扣得丙○○甫向乙○○購買
    之甲基安非他命1 包（含袋重1.41公克，包裝袋重0.41公克
    ）；復於同日下午7 時5 分許，經獲得上開第一公墓旁貨櫃
    屋所有人邱健偉之同意，在該貨櫃屋內執行搜索，而扣得乙○○所有供分裝毒品秤重用之電子磅秤1 台、分裝匙2 支及
    供本案販毒連絡使用之Changjiang廠牌行動電話機具1 支（
    內含0000-000000 門號SIM 卡1 張）等物，因而查獲。
三、案經海巡署海岸巡防總局北部地區巡防局報請臺灣苗栗地方
    法院檢察署檢察官偵查起訴。
    理  由
壹、程序部分：
一、按被告以外之人於審判外之言詞或書面陳述，除法律有規定
    者外，不得作為證據；被告以外之人於偵查中向檢察官所為
    之陳述，除顯有不可信之情況者外，得為證據。刑事訴訟法
    第159條第1項、第159條之1第2項分別定有明文。證人丙○○於偵查中所為陳述，係被告以外之人於審判外之陳述，惟
    既係偵查中向檢察官所為陳述，並經證人丙○○具結在案，
    且本院復查無其他不法之情狀，並無顯不可信之情況，依上
    揭法條之規定，應均有證據能力。
二、次按通訊監察錄音之譯文，僅屬依據監聽錄音結果予以翻譯
    之文字，固具文書證據之外觀，但實際上仍應認監聽所得之
    錄音帶或光碟，始屬調查犯罪所得之證物，此乃刑事訴訟法
    第165 條之1 第2 項所稱之證物，如其蒐證程式合法，並經
    合法調查，自具證據能力。故檢察官如提出通訊監察錄音之
    譯文為其證據方法，實乃以其監聽所得之錄音帶或光碟，為
    調查犯罪所得之證物，法院本應依刑事訴訟法第165 條之1
    所列之方法調查，以判斷該錄音帶或光碟是否與通訊監察錄
    音之譯文相符，而監聽錄音製作之譯文，雖通常為偵查犯罪
    機關單方面製作，然若被告或訴訟關係人對其真實性並無爭
    執，經法院於審判期日提示譯文供當事人辨認、表示意見並
    為辯論者，程式自屬適法（最高法院95年度臺上字第295 號
    、94年度臺上字第4665號判決參照）。本件海岸巡防署北部
    地區巡防局對於被告乙○○持用之0000-000000 號行動電話
    施以通訊監察，係經臺灣苗栗地方法院檢察署檢察官聲請臺
    灣苗栗地方法院核發通訊監察書，此有該院99年聲監字第23
    號通訊監察書、電話附表在卷可參（見臺灣苗栗地方法院檢
    察署99年度他字第129號卷第28-29頁），程式合法；又司法
    警察依通訊監察錄音所製作之譯文，經本院提示予被告及其
    等辯護人，其等對於譯文之真實性並無爭執，依上開說明，
    相關通訊監察譯文，應有證據能力。
貳、實體部分：
一、訊據被告乙○○、甲○○二人均矢口否認有前揭犯行，被告
    乙○○辯稱：「我本身有做生意，不需要為了2500元犯重罪
    ，只是幫丙○○向一位叫【阿昌】的男子調毒品給他，並沒
    有賺錢，當時是【阿昌】拿毒品給我時，丙○○剛好來，所
    以丙○○將錢交給甲○○後，甲○○才又將錢轉交給我，我
    又轉交給【阿昌】。」云云；被告甲○○辯稱：「我不是和
    乙○○共同販賣，只是順便將乙○○的朋友丙○○帶到貨櫃
    屋而已，僅單純替乙○○轉手毒品而已。」云云；惟查，被
    告二人對於前開時間、地點，以上述方式，販賣第二級毒品
    甲基安非他命予證人丙○○之犯行，於偵查中及原審審理時
    ，均坦承不諱，核與證人即購買毒品之丙○○於偵查及本院
    審理中陳述之情節相符合，並有被告乙○○使用之0000-0
    00000號行動電話門號與證人丙○○持用之0000-000 000號
    門號之通聯紀錄及譯文、臺灣苗栗地方法院99年聲監字第23
    號通訊監察書及電話附表、內政部警政署刑事警察局99年3
    月6日刑鑑字第0990022594號鑑定書在卷足稽（見臺灣苗栗
    地方法院檢察署99年度他字第129號卷第28- 31頁、99年度
    偵字第864號卷(二)第15頁）；復有扣案供分裝毒品秤重用之
    電子磅秤1台、分裝匙2支、內插0000-0000 00 號門號SIM卡
    之Changjiang廠牌行動電話機具1支，及自證人丙○○身上
    扣得之甲基安非他命1包（含袋重1.41公克，包裝袋重0.41
    公克，驗餘後淨重0.9公克）可佐，該扣案物品經檢驗結果
    確含甲基安非他命成份，有前揭鑑定書可參，足見被告2人
    上開自白與事實相符，堪以採信。
二、本案雖因被告乙○○拒不供出其有何販賣毒品圖利之情形，
    致無從得知被告乙○○販賣上開甲基安非他命時，其購入甲
    基安非他命之確實價格，及是否有低買高賣，或減少重量再
    賣出以營利之情事，惟我國查緝販賣毒品執法甚嚴，又販賣
    甲基安非他命既係違法行為，當非可公然為之，亦無公定價
    格，且容易分裝並增減份量，而每次買賣之價量，可能隨時
    依雙方關係深淺、資力、需求量及對行情之認知、來源是否
    充裕、購買者被查獲時供述購買對象之可能風險之評估等情
    形，而異其標準，非可一概而論；販賣之利得，除被告就販
    賣之價量俱明確供述外，委難察得實情，販賣之人從價差或
    量差中牟利之方式雖異，其意圖營利之販賣行為則同一。是
    以因甲基安非他命量微價高，販賣者率有暴利可圖，苟非意
    圖販賣營利，一般人焉有可能甘冒重度刑責而販賣甲基安非
    他命。本案被告乙○○與證人丙○○既非親故至交，此為被
    告乙○○所不否認，證人丙○○於本院審理中亦陳稱，其與
    乙○○沒有特殊關係，是在遊藝場認識的等語（本院卷第11
    3頁背面）倘無從中賺取差價或投機貪圖小利，豈有甘冒重
    典而為有償交易，是被告乙○○有從中賺取牟利之意圖及事
    實，應可認定，證人丙○○雖於本院審理中一再供陳述，其
    係請乙○○幫忙詢問、幫忙拿等語，惟如前所述，被告乙○○並無理由免費為證人丙○○代買毒品，所謂幫忙詢問及幫
    忙拿，僅為避人耳目之詞，證人丙○○前述話語之真意，應
    係指向被告乙○○詢問有無販賣，及要求被告乙○○販賣毒
    品予丙○○，故證人丙○○前述陳述尚難資為被告乙○○有
    利之證據，且本案尚無其他證據足認被告之毒品來源係【阿
    昌】之男子，自無法認定被告僅係替證人丙○○向【阿昌】
    之人買受賣毒品，被告乙○○所辯尚非可採。
三、按刑法關於正犯、從犯之區別，係以其主觀之犯意及客觀之
    犯罪行為為判斷標準。凡以自己犯罪之意思而參與犯罪，無
    論其所參與者是否係犯罪構成要件之行為，皆為正犯；其以
    幫助他人犯罪之意思而參與犯罪，所參與者苟係犯罪構成要
    件之行為，亦為正犯；必以幫助他人犯罪之意思而參與犯罪
    ，所參與者又為犯罪構成要件以外之行為，始為從犯（最高
    法院96年度臺上字第7057號、97年度臺上字第1757號判決意
    旨參照）。而聯絡毒品買賣、交付毒品、收取毒品買賣價金
    等行為，均屬販賣毒品罪構成要件事實之部分行為，苟有參
    與其事，即係分擔實行犯罪行為，自應負共同販賣毒品罪責
    。本案被告甲○○既知悉被告乙○○委其交付予證人丙○○
    之物係甲基安非他命，竟仍代為轉交，且代被告乙○○向證
    人丙○○收取價款，縱其僅係幫忙轉交，然其所參與者已係
    販賣毒品之構成要件行為，依前揭說明，自應論以共同正犯
    ，被告甲○○所辯其非販賣毒品之共同正犯，尚非可採。
四、查甲基安非他命係毒品危害防制條例第2條第2項第2款所定
    之第2級毒品，不得非法持有、販賣。核被告乙○○、甲○○2人所為，均係犯修正後毒品危害防制條例第4條第2項之
    販賣第二級毒品罪。其2人因販賣而持有第二級毒品之低度
    行為，為其等販賣之高度行為所吸收，不另論罪。又被告甲○○既以已參與販賣毒品之構成要件行為，其與被告乙○○
    間就上開犯行，皆為共同正犯。被告乙○○前曾有如事實欄
    一所載之刑案科刑及徒刑執行記錄，於97年10月12日縮短刑
    期執行完畢，有卷附臺灣高等法院被告前案紀錄表在卷可稽
    ，其於前案徒刑執行完畢後，5年以內故意再犯本案有期徒
    刑以上之罪，為累犯，除法定本刑為無期徒刑部分，依法不
    得加重外，餘應依刑法第47條第1項規定加重其刑。另被告
    甲○○固曾因違反毒品危害防制條例案件（98年4月19日及5
    月19日施用甲基安非他命），經台灣苗栗地方法院於98 年
    10月26日以98年度易字第744號判決判處應執行有期徒刑9
    月確定，於98年12月30日易科罰金執行完畢，有台灣苗栗地
    方法院宣示判決筆錄及臺灣高等法院被告前案紀錄表在原審
    卷可稽，然其於該案98年10月26日判決確定前，另因犯恐嚇
    、竊盜等案件（於98年2月26日起至98年4月10日止間犯案罪
    ），經判處應執行有期徒刑壹年拾月在案，有臺灣彰化地方
    法院98年度訴字第1383號判決附原審卷第102頁至第126頁可
    參，雖因目前尚未執行，及定應執行刑，惟其前述二案號之
    犯罪，均係在裁判確定前所犯，嗣後合併定應執行刑之結果
    ，前已易科罰金執行完畢之有期徒刑，僅能扣除，不能認為
    已執行完畢（參最高法院94年度台非字第249號、88年度台
    非字第258號判決意旨），故尚不構成累犯，附此敘明。
五、復按毒品危害防制條例第17條第2項規定：「犯第4條至第8
    條之罪於偵查及審判中均自白者，減輕其刑。」旨在獎勵犯
    罪人之悛悔，同時使偵查或審判機關易於發現真實，以利毒
    品查緝，俾收防制毒品危害之效；另鑑於毒品危害防制條例
    第4條至第8條所規定犯罪之處罰內容均非輕微，願意勇於面
    對而不推諉卸責者，當深具決心與勇氣，外界對類此有心懺
    悔遷善者，當給予高度鼓勵。是以法院援引適用該條項之規
    定時，應採取較為寬鬆之標準，方能貫徹並發揮增訂該條項
    之良法美意，同時並可節省司法調查之勞費。故不論被告之
    自白，係出於自動或被動、簡單或詳細、一次或多次，並其
    自白後有無翻異，苟其於偵查及審判中均有自白，即應依法
    減輕其刑（最高法院98年度台上字第6928號判決參照）；又
    所謂自白，係指被告對於自己所為已經構成犯罪要件之事實
    ，向有偵查犯罪職權之公務員坦白陳述而言；至於對阻卻責
    任或阻卻違法之事由，有所主張或辯解，乃辯護權之行使，
    仍不失為自白（最高法院99年度台上字第1522號判決參照）
    。本案被告乙○○於檢察官偵查、及原審準備程序及原審審
    理時均已坦承犯行（見99年度偵字第864號卷(二)第22-23頁、
    原審卷卷第57、79頁）；而被告甲○○於原審準備程序及審
    理時均坦承受被告乙○○之託交付1包甲基安非他命給證人
    丙○○，並向丙○○收取價金2,500元之客觀行為，於偵查
    中亦坦承受被告乙○○之託向證人丙○○收取2,500元之事
    實，並供稱：伊係幫忙轉交等語（見99偵字第864號卷
    (二)第30頁、原審卷卷第57、75-76頁），此客觀行為係構成
    本案販賣第二級毒品罪之主要事實，依前揭說明，應認被告
    甲○○亦符合於偵、審中自白之要件，爰均依毒品危害防制
    條例第17條第2項之規定減輕其刑，並先加後減之（無期徒
    刑部分不得加重）。
六、原審以被告乙○○、甲○○犯行明確，而適用毒品危害防制
    條例第4條第2項、第17條第2項，刑法第11條前段、第28條
    、第47條第1項之規定，並審酌被告乙○○、甲○○販賣甲
    基安非他命予他人，無視於國家對於杜絕毒品犯罪之禁令及
    毒品對於身體健康之戕害，間接危害社會治安，敗壞社會善
    良風氣，危害程度非輕，惟其等犯後已坦承犯行，已有悔意
    ，販賣甲基安非他命數量僅0.1公克，次數1次，所得亦微，
    且被告甲○○參與程度較輕，本身未獲得任何利益，暨其等
    犯罪之動機、目的、分工情形、所生危害及犯罪後之態度等
    一切情狀，分別量處被告乙○○有期徒刑參年拾月，被告甲○○有期徒刑參年柒月；且認按毒品危害防制條例第19 條
    第1項規定，犯販賣毒品罪者，其供犯罪所用或因犯罪所得
    之財物，均沒收之，如全部或一部不能沒收時，追徵其價額
    或以其財產抵償之。該規定係刑法第38條第1項第2款之特別
    規定，採義務沒收主義，故販賣毒品所得之對價，不問其中
    成本若干，利潤多少，均應全部諭知沒收，貫徹政府查禁煙
    毒之決心，以符立法本旨。且苟能證明係供犯罪所用或因犯
    罪所得之財物，均應沒收之，如全部或一部不能沒收時，追
    徵其價額或以其財產抵償之，並不以當場搜獲扣押者為限。
    而該規定所稱「追徵其價額」者，必限於所沒收之物為金錢
    以外之其他財物而無法沒收時，始應追徵其價額，使其繳納
    與原物相當之價額。惟如所得財物為金錢而無法沒收時，應
    以其財產抵償之，不發生追徵價額之問題。至於共同正犯之
    犯罪所得為現款時，因係合併計算，且於全部或一部不能沒
    收時，以其財產抵償之，為避免執行時發生重複沒收、抵償
    之情形，故各共同正犯之間係採連帶沒收主義，於裁判時應
    諭知連帶沒收（最高法院91年度臺上字第2419號、88年度臺
    上字2039號、93年度臺上字第27 43號、98年度臺上字第969
    號判決意旨可資參照）。又毒品危害防制條例第19條第1項
    前段規定，犯該法第4條至第9條、第12條、第13條或第14
    條第1項、第2項之罪者，其供犯罪所用或因犯罪所得之財物
    ，均沒收之。係採義務沒收主義，但該條文並未特別規定「
    不問屬於犯人與否，沒收之」，是「其供犯罪所用或因犯罪
    所得之財物」仍應適用刑法第38條第3項前段，以屬於被告
    或共同正犯所有者為限，始應予沒收，亦有最高法院98年度
    臺上字第5601號裁判意旨可資參照。故：(一)被告乙○○、甲○○共同販賣第二級毒品予證人丙○○所得之2, 500元，為
    因犯罪所得之財物，雖未扣案，仍應依毒品危害防制條例第
    19條第1項前段規定諭知被告乙○○與甲○○連帶沒收之，
    如全部或一部不能沒收時，亦應以其等財產連帶抵償之。雖
    被告乙○○、甲○○於檢察官偵訊時，為檢察官自被告乙○○身上扣得現金38, 900元（千元鈔38張、百元鈔9張）；自
    被告甲○○身上扣得現金10,000元（千元鈔10張），惟其等
    均否認其中包含上開販賣甲基安非他命之2,500元，被告乙○○供稱：案發當日伊在該貨櫃屋內賭博，賭現金，錢都混
    在一起，且有找替過，因為丙○○是給2張千元鈔及1張5百
    元鈔，伊被扣案的錢沒有5百元鈔，所以應該用掉了等語（
    見本院卷第81-83頁），既無證據證明其中包含上開販賣毒
    品所得，故不予諭知沒收，惟日後於執行時，得以其等上開
    財產連帶抵償之。(二)扣案之供本案販毒連絡使用之Changjia
    ng廠牌牌行動電話機具1支（內含0000-000000門號SIM卡1張
    ），係被告乙○○所有供本案販賣甲基安非他命所用之物，
    業據被告乙○○供承明確，且有通聯調閱查詢單附於台灣苗
    栗地方法院99年聲監字第23號卷可參，應依毒品危害防制條
    例第19條第1項前段諭知沒收；另扣案電子秤1台、分裝匙2
    支，亦均係被告乙○○所有，且係被告乙○○分裝毒品所用
    ，業據被告乙○○供明在卷，亦應依毒品危害防制條例第19
    條第1項前段諭知沒收，且上開物品因均已扣案，自無不能
    沒收之問題，毋庸併予諭知追徵價額或以財產抵償。(三)另扣
    案被告乙○○所有之甲基安非他命9包（含袋重合計21.3公
    克，包裝總重6.52公克）、海洛因4包，被告乙○○供稱係
    其個人施用等語（見原審卷第77頁），本院復查無證據可資
    證明該物品與本案販賣甲基安非他命有關，是上開物品並非
    供販賣甲基安非他命之用，雖依毒品危害防制條例第18條第
    1項規定，毒品不問屬於犯人與否，均應沒收銷燬之，然依
    主刑、從刑不可分原則，前開物品沒收之從刑，應附隨於被
    告乙○○涉嫌施用或持有第一、二級毒品之主刑而同時宣告
    之。而證人丙○○為警查獲時所持有之甲基安非他命1小包
    （含袋重1.41公克，包裝袋重0.41公克），係被告2人出售
    給丙○○之毒品，為丙○○所有，自應於證人丙○○涉嫌施
    用或持有第二級毒品案件諭知沒收銷燬。(四)至於扣案之分裝
    袋1批，雖為被告乙○○所有，惟尚未使用包裝毒品甲基安
    非他命，且被告乙○○亦否認係預備供將來分裝供販賣之毒
    品之用，故不予宣告沒收；其餘扣案之行動電話機具、眼鏡
    盒等物，均無證據足以證明確與本案犯罪有關，亦不予為沒
    收之諭知。核其認事用法，均無違誤，且按刑法上之酌量減
    輕，必於犯罪之情狀可憫恕時，始得為之，為刑法第五十九
    條所明定，至情節輕微僅可為法定刑內從輕科刑之標準，不
    得據為酌量減輕之理由，原判決既未認上訴人之犯罪情狀有
    何可憫恕之處，僅謂情節尚輕，輒依同法第五十九條酌減本
    刑，其援引法令，自屬失當（最高法院28年上字第1024號判
    例意旨參照）。被告甲○○本案犯罪情節，固比共同正犯同
    案被告乙○○輕微，惟其本身亦有用毒品前科，已見前述，
    其明知毒品之危害，猶於被告乙○○販賣毒品時仍為被告乙○○將毒品交付予買受人丙○○，並收取販賣所得之現金再
    轉被告乙○○，其犯罪情狀尚非可憫恕，自不能依刑法第五
    十九條規定，減輕其刑，原審既已依刑法第57條之規定，審
    酌被告甲○○之犯罪情節比被告乙○○輕微，而為較輕之量
    刑，且僅量處減刑後之最低刑度三年六月多加一個月，已屬
    從輕量刑，從而，原審就被告二人之量刑亦稱妥適，被告乙○○、甲○○二人仍執前詞否認犯罪，被告甲○○另請求從
    輕量刑，其二人上訴均無理由，應予駁回。
七、據上論斷，應依刑事訴訟法第三百六十八條，判決如主文。
本案經檢察官丁○○到庭執行職務。
中    華    民    國    99    年    10    月    7    日
              刑事第四庭  審判長法  官  洪  耀  宗
                                法  官  許  文  碩
                                法  官  林  清  鈞
以上正本證明與原本無異。
如不服本判決應於收受送達後10日內向本院提出上訴書狀，其未
敘述上訴理由者，並得於提起上訴後10日內向本院補提理由書（
均須按他造當事人之人數附繕本）「切勿逕送上級法院」。
                                書記官  陳  宜  屏
中    華    民    國    99    年    10    月    7    日
毒品危害防制條例第4條第2項
製造、運輸、販賣第二級毒品者，處無期徒刑或 7 年以上有期
徒刑，得併科新臺幣 1 千萬元以下罰金。

司法院資訊處製作；財團法人民間司法改革基金會備份。
